【裁判字號】    98,交聲,128
【裁判日期】    980916
【裁判案由】    聲明異議
【裁判全文】
臺灣屏東地方法院交通事件裁定         98年度交聲字第128號
原處分機關  交通部公路總局高雄區監理所屏東監理站
異  議  人
即受處分人  乙○○
上列受處分人因違反道路交通管理處罰條例案件，對於交通部公
路總局屏東監理站民國98年3 月19日所為之處分（原處分案號：
屏監違字第裁82-V00000000號），聲明異議，本院裁定如下：
    主  文
異議駁回。
    理  由
一、原處分意旨略以：異議人即受處分人乙○○所有之車牌號碼
    為767-DZC 號重型機車，於民國97年10月1 日17時13分許，
    經人騎乘行經屏東縣新園鄉省道臺27線仙吉與四環路段，因
    有駕駛人未依規定戴安全帽，經攔停而有拒絕停車接受稽查
    而逃逸之違規情事，經員警逕行舉發，嗣原處分機關即交通
    部公路總局高雄區監理所屏東監理站認異議人上開情形，違
    反道路交通管理處罰條例第31條第6 項、第60條第1 項之規
    定，裁處異議人罰鍰共計新臺幣（下同）6,500 元，並依同
    條例第63條第1 項第1款之規定記違規點數1 點等語。
二、聲明異議意旨略以：伊當天並未騎車出門，亦無被攔檢，為
    此請求撤銷原處分等語。
三、按機器腳踏車駕駛人未依規定戴安全帽者，處駕駛人500 元
    罰鍰；又汽車駕駛人，駕駛汽車有違反該條例之行為，經交
    通勤務警察或依法令執行交通稽查任務人員制止時，不聽制
    止或拒絕停車接受稽查而逃逸者，除按各該條規定處罰外，
    處3,000 元以上6,000 元以下罰鍰；再者，有上開第60條第
    1 項規定之情形者，除依各該條處罰鍰外，並予記違規點數
    1 點，此道路交通管理處罰條例第31條第6 項、第60條第1
    項、第63條第1 項第1 款分別定有明文。
四、次按本條例之處罰，受舉發違反道路交通管理事件之受處罰
    人，認為受舉發之違規行為應歸責他人者，應於舉發違反道
    路交通管理事件通知單應到案日期前，檢附相關證據及應歸
    責人相關證明文件，向處罰機關告知應歸責人，處罰機關應
    即另行通知應歸責人到案依法處理，逾期未依規定辦理者，
    依本條例各該違反條款規定處罰；依本條例規定逕行舉發或
    同時併處罰其他人之條件，推定受逕行舉發人或該其他人有
    過失，同條例第85條第1 項、第4 項亦定有明文規定。觀諸
    上開道路交通管理處罰條例第85條第1 項之立法意旨，無非
    在將行政處罰歸於實際應負責任之人，以符公平正義，並使
    實際應負責之人能知所警惕避免再犯，惟因慮及監理及交通
    違規之處罰係大量而反覆性之行政行為，處罰機關礙於人力
    、時間之短絀，有時難以一一詳究違規者為何人，相較之下
    受處分人時間、人力較為寬裕，且受處分人對於實際駕駛者
    為何人多知之甚詳，相關證據及證明文件亦均在受處分人掌
    握之中，具有資訊上之優勢，若容許受處分人僅泛稱係他人
    駕駛而不提供足資識別之身份，又或稱為某某人所為但不提
    出證據，則處罰機關勢需耗費大量時間勞力調查，仍恐一無
    所獲，此種責任之分配並非合理。再者，法條既規定逕行舉
    發違反道路交通管理事件，經汽車所有人依通知單之應到案
    日期前到案，並告知違規駕駛人姓名、身分證統一編號及住
    址者，處罰機關應即另行通知違規駕駛人到案依法處理，可
    見立法者已賦予汽車所有人舉證告知真正之違規駕駛人，即
    可改由處罰違規汽車駕駛人，藉以平衡汽車所有人可能非違
    規駕駛人之風險。
五、經查，本件違規車牌號碼為767-DZC 號之重型機車為異議人
    即受處分人所有乙節，已為異議人所不爭執，並有車號查詢
    重型機車車籍1 紙在卷可稽。又於97年10月1 日17時13許，
    在屏東縣新園鄉台27線仙吉路與四環路，由某不詳姓名年籍
    之男性騎乘車牌號碼為767-DZC 號之機車，未依規定戴安全
    帽，經執勤員警當場鳴笛並以指揮棒指揮示意停車，惟該駕
    駛人未為停車，拒絕受檢且駛離現場等情，業據證人即舉發
    員警丙○○、甲○○於本院審理時證述明確（見本院卷第22
    頁、第29頁反面）。因上開異議人交通違規情形係屬於當場
    不能或不宜攔截製單舉發之情形，是以舉發機關自得以「汽
    車所有人」，即異議人為被通知人逕行舉發。且原舉發機關
    於上開違規行為製單逕行舉發，並以汽車所有人即異議人為
    被通知人依法送達，並指定應到案日「97年11月25日前」，
    有舉發違反道路交通事件通知單附卷可稽（見本院卷第9頁
    ），異議人於收受上開舉發違規事件通知單，於98年2 月13
    日到案申訴時，僅空泛指摘當天並未騎車外出及未檢附相關
    舉發照片等語，但未陳報應受歸責之對象，亦無提出相關證
    明文件，復有「交通違規事件陳述及查詢單」乙件在卷足佐
    （見本院卷第10頁）。是則本件舉發之違規車輛既係車牌號
    碼為767-DZC 號重型機車，且為異議人所有，異議人復未依
    前述程序陳報歸責移轉之對象，原處分機關以異議人為受處
    分人依法裁罰，自屬有據。復參以上開逕行舉發違規之交通
    事件，如汽車所有人未到案或到案後未能告知違規駕駛人者
    ，處罰機關得逕行處罰汽車所有人之規定，係立法機關斟酌
    違規駕駛人之違法程度、採證過程中可能增加交通事故之風
    險，及汽車所有人多為車輛之使用人，如對其科以適度之舉
    證責任，亦無不妥可言。
六、綜上所述，原處分機關依首揭規定裁處，於法即無不合，是
    本件聲明異議，為無理由，應予駁回。爰依道路交通管理處
    罰條例第87條第2 項、道路交通案件處理辦法第19條，裁定
    如主文。
中    華    民    國    98    年    9     月    16    日
                  交通法庭      法  官  曾吉雄
以上正本證明與原本無異。
如不服本裁定應於收受送達後5 日內向本院提出抗告書狀敘述抗
告之理由抗告於臺灣高等法院高雄分院。
中    華    民    國    98    年    9     月    16    日
                                書記官  林祥玉


司法院資訊處製作；財團法人民間司法改革基金會備份。
